【裁判字號】    96,簡,617
【裁判日期】    970410
【裁判案由】    勞保
【裁判全文】
臺北高等行政法院判決
                                     96年度簡字第00617號
原      告  甲○○
被      告  勞工保險局
代  表  人  乙○○（總經理）
訴訟代理人  丙○○
            柯俐敏
            丁○○
上列當事人間因勞保事件，原告不服行政院勞工委員會中華民國
96年6月4日勞訴字第0960040016號訴願決定，提起行政訴訟。本
院判決如下：
    主  文
原告之訴駁回。
訴訟費用由原告負擔。
    事  實
緣原告係由千翔保全股份有限公司申報參加勞工保險之被保險人
，以於民國（下同）94年6月25日上班途中因車禍受傷致「左側
脛骨、腓骨骨折」，前曾請領94年6月28日至同年11月16日期間
計142日職業傷害傷病給付在案。嗣原告以同一車禍事故致「左
側脛骨、腓骨骨折」、「頸椎外傷併第5、6節頸椎椎間盤突出」
，繼續申請94年11月17日至95年4月27日期間職業傷害傷病給付
。案經被告審查，認原告所患「左側遠端脛骨骨折、左側腓骨骨
折」，自94年11月17日起，應可恢復工作，遂以95年9月5日保給
傷字第09560634560號函核定後續所請傷病給付應不予給付，至
所患「頸椎外傷併第5、6節頸椎椎間盤突出」，並非94年6月25
日之事故所致，應按普通傷病辦理，乃自其住院之第4日即95年2
月15日至同年3月7日出院止，按原告平均日投保薪資新台幣（下
同）730元之50%給付21日計7,665元【被告95年9月5日保給傷字
第09560634560號函之原處分，誤載原告平均日投保薪資及給付
金額，嗣被告以96年11月15日保給傷字第09660777010號函加以
更正（見本院卷第71頁）】。原告不服，向勞工保險監理委員會
（下稱監理會）申請審議，經該會以95年12月28日95保監審字第
3511號審議駁回。原告仍不服，提起訴願，亦遭駁回，遂向本院
提起行政訴訟。茲摘敘兩造訴辯意旨如次：
甲、原告起訴意旨略謂：
一、原告於94年6月25日上班途中發生車禍導致「左側遠端脛骨
    骨折、左側腓骨骨折、頸椎損傷」，經送往台北市立萬芳醫
    院委託財團法人台北醫學大學辦理（下稱萬芳醫院）急診，
    醫師僅初步診斷脛骨骨折、腓骨骨折及醫囑宜門診追蹤治療
    ，94年6月26、27日住院治療後，同年月28日出院，94年7月
    初回診接受骨折石膏固定手術後返家休養。94年8月10日至
    11月16日先後前往中國醫藥大學附設醫院門診7次，並分別
    於同年8月24日、31日接受2次石膏固定更換手術。而在中國
    醫藥大學附設醫院就診期間，逐漸出現右胸僵硬、左下腦呆
    滯、右手中指、食指及小指酸麻、刺痛等現象，且逐漸惡化
    ，乃於95年1月24日（原告誤載為22日）再度前往中國醫藥
    大學附設醫院求診，經診斷為「頸椎脊髓損傷」、「頸脊椎
    損傷和第5、6節頸脊椎間盤突出合併神經壓迫」，並告知該
    部分傷害應為94年6月25日車禍事故造成，原告乃於95年2月
    （原告誤載為1月）13日住院接受手術至同年月22日出院，
    同年2月28日再度住院接受頸脊椎損傷和第5、6節頸脊椎間
    盤突出矯正手術，同年3月7日出院。其後原告仍有若干不適
    ，乃於95年5月10日、25日前往財團法人慈濟綜合醫院台北
    分院門診，同年月30日再度回診萬芳醫院，原告自94年6月
    25日車禍受傷後至95年7月14日止長達1年多時間，飽受傷痛
    折磨無法上班而請假療養。
二、被告所據萬芳醫院、中國醫藥大學附設醫院回函（即萬芳醫
    院95年8月3日萬院醫病字第0950004894號及中國醫藥大學附
    設醫院95年6月14日院管檔字第0950602096號函）及其特約
    專科醫師之意見，與其95年9月5日保給傷字第09560634560
    號函說明三前段之認定相互矛盾。被告復援引監理會特約醫
    師之見解，惟頸椎損傷之原因以車禍占最大比例，頸椎間盤
    突出病因，分外傷性及退化性兩種，外傷性頸椎間盤突出多
    半由車禍造成，相關醫學資訊均有記載。原告在車禍前從無
    頸椎病史，自車禍發生時頸椎已受損，神經系統並未立即顯
    現，故萬芳醫院僅就骨折部分處理，然原告一直有右胸僵硬
    、左下腦呆滯、右手中指、食指、小指酸麻等現象，刺痛一
    直未改善，且逐漸加重，直至轉診中國醫藥大學附設醫院，
    才發現頸椎損傷之病因，被告特約醫師卻認無任何頸椎受傷
    或頸椎疼痛、手腳麻木之紀錄，顯然忽略萬芳醫院及中國醫
    藥大學附設醫院回函證稱原告自車禍後一直存在之右肩、左
    下肢、右手疼痛、右手臂麻木等症狀。
三、原告陸續向理賠嚴格之南山人壽保險股份有限公司（下稱南
    山人壽）申請自94年10月7日起至95年7月21日5次商業保險
    理賠，經該公司累計給付不能工作保險金共302日。依保險
    法第131條規定，必須被保險人遭受意外傷害時，保險人方
    負給付保險金之責。倘頸椎椎間盤突出為常見退化性病變，
    則為疾病保險，南山人壽亦有專業理賠醫師，經過5次申請
    ，皆以同一意外事故理賠。復參照台灣台北地方法院檢察署
    檢察官95年度偵字第4615號聲請簡易判決處刑書及台灣台北
    地方法院95年度交易字第822號刑事庭判決，均認定為同一
    車禍事故所致。原告後續治療之頸椎外傷，與94年6月25日
    車禍為同一事故延伸之後遺症，被告僅憑特約醫師之書面審
    查意見，罔顧為原告實行頸椎手術之臨床醫師開具之證明，
    請鈞院傳訊中國醫藥大學附設醫院神經外科主治醫師陳春忠
    及萬芳醫院院長邱文達，以明上情。
四、原告因車禍事故，已向被告請領自94年6月28日至同年11月
    16日計142日職業傷害傷病給付在案。原告對萬芳醫院95年8
    月3日函復及所附原告相關病歷資料，未有頸椎受傷之相關
    記載，並不爭執。而原告所提南山人壽理賠明細表雖無記載
    原告係因「頸椎」損傷而申請理賠，然參照萬芳醫院96年10
    月17日出具之乙種診斷證明書、台灣台北地方法院95年度交
    易字第822號刑事判決及南山人壽理賠明細表，可知本次所
    請頸椎損傷，係因94年6月25日傷害事故所致，與之前脛骨
    、腓骨骨折無關。原告自車禍以來身心飽受折磨，治療期間
    無法上班，冀被告基於政府實施勞工保險照顧基層勞工社會
    性保險之美意，核付原告所請。
五、請撤銷訴願決定、審議審定及原處分，命被告作成核付原告
    自94年11月17日起至95年4月27日止職業傷害傷病給付之處
    分，被告應給付原告89,292元及自起訴狀繕本送達被告翌日
    起至清償日止按年息5%計算之利息，訴訟費用由被告負擔。
乙、被告答辯意旨略謂：
一、被告95年9月5日保給傷字第09560634560號函文，係以原告
    平均日投保薪資855元計算，核給原告95年2月15日至同年3
    月7日計21日之普通傷病給付，金額為8,978元（855×21×
    50%），惟實際撥付金額為7,665元，故以96年10月17日保給
    傷字第09660694670號函補發差額1,313元予原告，惟被告係
    認定原告第3次所請傷病給付並非職業傷害所致，應以平均
    日投保薪資730元計算，金額應為7,665元（730×21×50%）
    ，故被告上開95年9月5日函核定給付金額8,978元，及96年
    10月17日函補發差額1,313元，均有違誤，嗣經被告以96年
    11 月15日保給傷字第09660777010號函更正上開95年9月5日
    函，並撤銷上開96年10月17日函，收回所溢發之傷病給付1,
    313元。又原告主張其係職業傷害，則依平均日投保薪資855
    元計算，所請94年11月17日起至95年4月27日合計162日職業
    傷害傷病給付，金額應為96,957元（855×162×70%），扣
    除原告已領取7,665元普通傷病給付，故本件訴訟標的金額
    為89,292元。
二、按「被保險人遭遇普通傷害或普通疾病住院診療，不能工作
    ，以致未能取得原有薪資，正在治療中者，自不能工作之第
    4日起，發給普通傷害補助費或普通疾病補助費。」、「被
    保險人因執行職務而致傷害或職業病不能工作，以致未能取
    得原有薪資，正在治療中者，自不能工作之第4日起，發給
    職業傷害補償費或職業病補償費。．．前項因執行職務而致
    傷病之審查準則，由中央主管機關定之。」勞工保險條例第
    33條及第34條分別定有明文。次按「依據勞工保險條例第34
    條規定，被保險人因執行職務而致傷害或職業病不能工作，
    以致未能取得原有薪資，正在治療中者，自不能工作之第4
    日起，發給職業傷害補償費或職業病補償費。所稱不能工作
    係指勞工於傷病醫療期間不能從事工作，經醫師診斷審定者
    ．．」行政院勞工委員會89年6月9日（89）臺勞保三字第00
    22720號函釋在案。
三、原告以於94年6月25日上班途中車禍受傷致「左側遠端脛骨
    骨折、左側腓骨骨折」、「頸椎損傷」，前曾領取94年6月
    28日至同年11月16日期間計142日職業傷害傷病給付，嗣以
    同一事故致「左側腓骨骨折」、「頸椎外傷併第5、6節頸椎
    椎間盤突出」，繼續申請94年11月17日至95年4月27日期間
    職業傷害傷病給付。案經被告洽調其於萬芳醫院及中國醫藥
    大學附設醫院之就診病歷資料，送請專科醫師審查，據醫理
    見解略以本案急診時並無直接嚴重之頸椎傷害，所患「頸椎
    外傷併第5、6節頸椎椎間盤突出」，與94年6月25日之事故
    無關；其所患「左側遠端脛骨骨折、左側腓骨骨折」自94年
    11月17日起，應可恢復工作，不同意予以給付等語。又被告
    調閱原告於萬芳醫院就診之相關病歷資料，其中並無頸椎損
    傷之相關記載。據此，被告乃以95年9月5日保給傷字第0956
    0634560號函原告，以「左側遠端脛骨骨折、左側腓骨骨折
    」後續所請傷病給付不予給付，至所患「頸椎外傷併第5、6
    節頸椎椎間盤突出」，應按普通傷病辦理，乃自住院之第4
    日即95年2月15日給付至同年3月7日出院止共21日，餘所請
    門診治療期間不予給付。
四、原告不服，申請審議，被告為求慎重，將全卷再送請另1位
    專科醫師審查，據醫理見解略以：「根據萬芳醫院94年6月
    25日急診診斷受傷部位為右肩、左下肢及右手，並沒有頸部
    受傷的情形，95年2月8日門診才有頸部神經症狀描述；而中
    國醫藥學院門診病歷也在95年1月24日才有頸椎退化性關節
    炎診斷，開刀病理報告也證實此病變，故所患屬退化性疾病
    ，並沒有急性傷害病徵，故與94年6月25日事故無關；不屬
    職業病。因脛腓骨骨折已請領5個月，應可痊癒，繼續請領
    不合理。」復經該會據其特約專科醫師之醫理見解略以：「
    依萬芳醫院病歷，本病人94年6月25日工傷主要為肢體外傷
    及脛腓骨折，並無任何頸椎之紀錄或頸椎疼痛、手麻紀錄，
    以脛腓骨折原核付142日已為足夠，頸椎椎間盤突出為常見
    退化性病變，又無明顯工傷因果關係，勞保局核以普通傷病
    為合理。」等語，作成申請審議駁回之審定，且經訴願決定
    維持在案。
五、原告自承94年6月25日受傷後僅前往萬芳醫院就診，惟遲至
    傷害事故發生半年後，方前往中國醫藥大學附設醫院就診，
    故無傳訊證人之必要。本案既經被告及監理會共3位特約專
    科醫師先後就原告就診之病歷資料審查，並提具專業醫理見
    解，咸認原告因94年6月25日車禍所致「左側遠端脛骨骨折
    、左側腓骨骨折」，經被告給付142日傷病給付，已敷療養
    需求，至所患「頸椎外傷併第5、6節頸椎椎間盤突出」，非
    該事故所致，係屬普通疾病，故被告所為處分並無違誤，請
    駁回原告之訴，訴訟費用由原告負擔。
    理  由
一、按「被保險人遭遇普通傷害或普通疾病住院診療，不能工作
    ，以致未能取得原有薪資，正在治療中者，自不能工作之第
    4日起，發給普通傷害補助費或普通疾病補助費。」、「被
    保險人因執行職務而致傷害或職業病不能工作，以致未能取
    得原有薪資，正在治療中者，自不能工作之第4日起，發給
    職業傷害補償費或職業病補償費。職業病種類表如附表一。
    前項因執行職務而致傷病之審查準則，由中央主管機關定之
    。」、「普通傷害補助費及普通疾病補助費，均按被保險人
    平均月投保薪資半數發給．．」、「職業傷害補償費及職業
    病補償費，均按被保險人平均月投保薪資70%發給．．」勞
    工保險條例第33條至第36條分別定有明文。
二、本件原告係由千翔保全股份有限公司申報參加勞工保險之被
    保險人，以於94年6月25日上班途中因車禍受傷致「左側脛
    骨、腓骨骨折」，前曾請領94年6月28日至同年11月16日期
    間計142日職業傷害傷病給付在案。嗣原告以同一車禍事故
    致「左側脛骨、腓骨骨折」、「頸椎外傷併第5、6節頸椎椎
    間盤突出」，繼續申請94年11月17日至95年4月27日期間職
    業傷害傷病給付。案經被告審查，認原告所患「左側遠端脛
    骨骨折、左側腓骨骨折」，自94年11月17日起，應可恢復工
    作，遂以95年9月5日保給傷字第09560634560號函核定後續
    所請傷病給付應不予給付，至所患「頸椎外傷併第5、6節頸
    椎椎間盤突出」，並非94年6月25日之事故所致，應按普通
    傷病辦理，乃自其住院之第4日即95年2月15日至同年3月7日
    出院止，按原告平均日投保薪資730元之50%給付21日計7,66
    5元【被告95年9月5日保給傷字第095606345 60號函之原處
    分，誤載原告平均日投保薪資及給付金額，嗣被告以96年11
    月15日保給傷字第09660777010號函加以更正】。原告不服
    ，向監理會申請審議，經該會以95年12月28日95保監審字第
    3511號審議駁回。原告仍不服，提起訴願，亦遭駁回，遂向
    本院提起行政訴訟，並以事實欄所示各節資為爭議。惟查：
１、按當事人主張有利於己之事實者，就其事實有舉證之責任，
    民事訴訟法第277條前段定有明文，依行政訴訟法第136條之
    規定，上開規定為行政訴訟程序所準用。又按人民提起課予
    義務訴訟請求行政機關作成授益行政處分，係在增加自己之
    權利，而非遭行政機關予以裁罰性行政處分，依上開之規定
    ，自應就其權利發生實體上規定要件最低度事實負舉證責任
    。本件原告以其於94年6月25日上班途中因車禍受傷致「左
    側脛骨、腓骨骨折」、「頸椎外傷併第5、6節頸椎椎間盤突
    出」，繼續申請94年11月17日至95年4月27日期間職業傷害
    傷病給付，則原告就此「職業傷害」之原因事實，暨其「不
    能工作」「致未能取得原有薪資」及「正在治療中」之法定
    構成要件，應負其舉證責任。
２、原告於本院行準備程序時主張，本次申請職業傷害傷病給付
    ，係完全以頸椎損傷為由，與之前脛骨、腓骨骨折無關（見
    本院卷第53頁筆錄之原告陳述），從而本案應審究原告頸椎
    損傷是否為其94年6月25日車禍事故所致？合先敘明。
３、經查，本件原告因94年6月25日上班途中車禍事故，於94年
    10月21日（被告收文日期）第1次向被告申請職業傷害傷病
    給付時，係提出萬芳醫院94年10月21日乙種診斷證明書、94
    年6月25日甲種診斷證明書，及中國醫藥大學附設醫院94年9
    月28日診斷證明書、94年10月19日勞工保險傷病診斷書，而
    上開診斷（證明）書上載原告傷病名稱為左側脛、腓骨骨折
    ，並無原告本次申請職業傷害傷病給付所稱之「頸椎外傷併
    第5、6節頸椎椎間盤突出」；另原告於94年11月24日（被告
    收文日期）第2次向被告申請職業傷害傷病給付時，所提出
    之中國醫藥大學附設醫院94年11月16日診斷證明書，亦記載
    原告傷病名稱為左側脛、腓骨骨折，仍無原告本次申請職業
    傷害傷病給付所稱之「頸椎外傷併第5、6節頸椎椎間盤突出
    」。雖原告本次（被告95年5月10日收文）申請職業傷害傷
    病給付時，提出萬芳醫院95年4月12日乙種診斷證明書、永
    康中醫聯合診所95年3月22日勞工保險傷病診斷書，及中國
    醫藥大學附設醫院95年4月27日勞工保險傷病診斷書，暨於
    本院準備程序庭時，提出萬芳醫院96年10月17日乙種診斷證
    明書，主張其因94年6月25日上班途中車禍事故，亦有頸椎
    （脊髓）損傷、頸椎外傷併第5、6節頸椎椎間盤突出等症，
    惟除應診日期相距車禍事故已有數月之久以外，且經被告向
    原告就診之醫院函詢就診情形及病歷資料，據萬芳醫院95年
    8月3日萬院醫病字第0950004894號函復略以：「病患甲○○
    於94年6月25日至本院急診診治，主訴車禍，有右肩、左下
    肢、右手疼痛，．．經診療後，診斷為左側脛腓骨骨折．．
    」等語，另據中國醫藥大學附設醫院95年6月14日院管檔字
    第0950602096號函附病情說明略以：「甲○○於95年1月24
    日至NS門診，當時主訴右手臂麻木疼痛，當時並無明顯外傷
    ，其主訴94年6月25日曾車禍致左下肢骨折曾至外院治療」
    、「病患甲○○於94年8月10日至本院就診，經診斷為左側
    脛腓骨骨折，病人主訴於萬芳醫院以石膏固定治療」等語，
    均無提及頸椎損傷之相關診斷治療。綜上堪認原告所患頸椎
    （脊髓）損傷、頸椎外傷併第5、6 節頸椎椎間盤突出等症
    ，並非原告於94年6月25日上班途中車禍受傷所致。
４、況本件經被告將原告申請書件、就診病歷資料等，送請特約
    專科醫師審查，其審查意見明載：「94年6月25日急診記載
    右肩、左下肢疼痛。住院期間也沒有記載直接嚴重的頸椎傷
    害，因此95年2月12日診斷之頸部HIVD（椎間盤突出）或退
    化性關節炎，與94年6月25日之事故無關」等語，有該審查
    意見表影本附原處分卷可稽。原告不服被告所為處分，申請
    審議時，亦據被告再次送請特約專科醫師審查，其審查意見
    明載：「根據萬芳醫院病歷，94年6月25日急診受傷部位為
    右肩、左下肢及右手，並沒有頸部受傷的情形描述，95年2
    月8日門診才有頸部神經症狀描述；而中國醫藥學院門診病
    歷也在95年1月24日才有頸椎退化性關節炎診斷，開刀病理
    報告也證實此病變，故所患屬退化性疾病，並沒有急性傷害
    病徵，故與94年6月25日事故無關；不屬職業病。」等語，
    復有該審查意見表影本附原處分卷為憑。再者，監理會亦將
    本件送請其特約專科醫師審查，審查意見明載：「依萬芳醫
    院病歷，本病人94年6月25日工傷主要為肢體外傷及脛腓骨
    折，並無任何頸椎之記錄或頸椎疼痛、手麻紀錄，以脛腓骨
    折原核付14 2日已為足夠，頸椎椎間盤突出為常見退化性病
    變，又無明顯工傷因果關係，勞保局核以普通傷病為合理。
    」等語，亦有審查意見表附原審定卷可按。雖原告主張所患
    頸椎（脊髓）損傷、頸椎外傷併第5、6節頸椎椎間盤突出為
    94年6月25日之車禍事故所致，另提出臺灣臺北地方法院95
    年度交易字第822號刑事判決及南山人壽理賠明細表為證。
    惟，刑事判決與行政處分，原可各自認定事實（改制前行政
    法院75年判字第309號判例意旨參照），本件據原告就診之
    醫院回函、原告就診之病歷資料，及特約專科醫師之醫理見
    解，足認原告所患頸椎（脊髓）損傷、頸椎外傷併第5、6節
    頸椎椎間盤突出，與其94年6月25日之車禍事故無關，而原
    告亦自承南山人壽理賠明細表並無記載原告係因頸椎損傷而
    申請理賠（見本院卷第52頁筆錄所載），從而，被告按普通
    傷病辦理，自原告住院之第4日即95年2月15日至同年3月7日
    出院止，按原告平均日投保薪資730元之50%給付21日計7,66
    5元，於法自無不合。
５、又原告自承其於94年6月25日受傷後僅前往萬芳醫院就診，
    遲至傷害事故發生半年後，方才前往中國醫藥大學附設醫院
    就診（見本院卷第52-53頁筆錄之原告陳述），故本件尚難
    以半年後原告在中國醫藥大學附設醫院之就診情形推知原告
    所患頸椎損傷為半年前車禍事故所造成，況本件業經被告向
    原告就診之萬芳醫院、中國醫藥大學附設醫院函詢原告就診
    情形，並且調取原告於上開醫院就診之病歷資料，送請特約
    專科醫師作醫理上之審查，事證已臻明確，是以本件並無依
    原告之聲請傳喚中國醫藥大學附設醫院神經外科主治醫師陳
    春忠及萬芳醫院邱文達院長到庭作證之必要。
三、綜上所述，原告起訴論旨，均無可採。本件原處分並無違誤
    ，審議審定、訴願決定遞予維持，俱無不合。原告徒執前詞
    聲明撤銷，併請求判命被告作成核付原告自94年11月17日起
    至95年4月27日止職業傷害傷病給付之處分，及給付原告89,
    292元及自起訴狀繕本送達被告翌日起至清償日止按年息5%
    計算之利息，均為無理由，應予駁回。
四、兩造其餘攻擊防禦方法均與本件判決結果不生影響，故不逐
    一論述，又本件適用簡易訴訟程序，爰不經言詞辯論逕為判
    決，併予敘明。
據上論結，本件原告之訴為無理由，爰依行政訴訟法第233條第1
項、第236條、第98條第1項前段，判決如主文。
中    華    民    國    97    年    4    月     10    日
              臺北高等行政法院第三庭
                                    法  官  曹瑞卿
上為正本係照原本作成。
本件以訴訟事件所涉及之法律見解具有原則性者為限，始得於本
判決送達後20日內向本院提出上訴狀並表明上訴理由，如已於本
判決宣示後送達前提起上訴者，應於判決送達後20日內補具上訴
理由（均按他造人數附繕本），且經最高行政法院許可後方得上
訴。
中    華    民    國    97    年    4    月     11    日
                                    書記官  方偉皓


司法院資訊處製作；財團法人民間司法改革基金會備份。
